臺灣桃園地方法院民事裁定
110年度消債更字第381號
聲  請  人  
即  債務人  林芸安即林正蓮

代  理  人  李大偉律師(法扶律師)
上列當事人因消費者債務清理事件聲請更生，本院裁定如下：
    主  文
債務人林芸安即林正蓮自民國111年4月29日上午10時起開始更生
程序。
命司法事務官進行本件更生程序。
    理  由
一、按債務人不能清償債務或有不能清償之虞者，得依消費者債
    務清理條例所定更生或清算程序，清理其債務；債務人無擔
    保或無優先權之本金及利息債務總額未逾新臺幣（下同）1,
    200萬元者，於法院裁定開始清算程序或宣告破產前，得向
    法院聲請更生；法院開始更生程序之裁定，應載明其年、月
    、日、時，並即時發生效力，消費者債務清理條例（下稱消
    債條例）第3條、第42條第1項及第45條第1項分別定有明文
    。又按債務人對於金融機構負債務者，在聲請更生或清算前
    ，應向最大債權金融機構請求協商債務清償方案，或向其住
    、居所地之法院或鄉、鎮、市、區調解委員會聲請債務清理
    之調解，同條例第151條第1項規定甚明。
二、聲請意旨略以：聲請人即債務人因積欠債務無法清償，於民
    國110年6月9日向本院聲請消費者債務清理調解，嗣因聲請
    人金融機構無擔保債權人僅有中國信託商業銀行股份有限公
    司（下稱中信銀行），且聲請人已與中信銀行達成協議，故
    無調解必要而調解不成立，又聲請人主張其無擔保或無優先
    權之債務總額為423,837元，未逾1,200萬元，且未經法院裁
    定開始清算程序或宣告破產，爰聲請裁定准予更生等語。
三、經查：
  ㈠本條例所稱消費者，指5年內未從事營業活動或從事小規模營
    業活動之自然人；前項小規模營業指營業額平均每月20萬元
    以下者，消債條例第2條第1、2項定有明文。依聲請人之財
    團法人金融聯合徵信中心債權人清冊、國稅局綜合所得稅各
    類所得資料清單、勞工保險被保險人投保資料、自願職保被
    保險人投保資料表所示（調解卷第15、21至22、24至26、27
    至28頁），堪信聲請人於聲請更生前無從事營業活動。
  ㈡關於前置協商之要件：聲請人以其有不能清償債務情事，向
    本院聲請債務清理前置調解，經本院以110年度司消債調字
    第308號調解事件受理在案，嗣本院司法事務官於110年8月2
    6日開立調解不成立證明書（調解卷第56頁），業經本院依
    職權調閱上開卷宗核閱無訛，堪認聲請人本件之聲請已踐行
    前開法條之前置調解程序規定，本院自得斟酌調解卷中所提
    出之資料及調查之證據，再綜合聲請人目前全部收支及財產
    狀況，評估是否已達不能維持最低生活條件，而有「不能清
    償債務或有不能清償之虞」之情形。
  ㈢關於聲請人之債務總額：聲請人雖陳報其無擔保或無優先權
    債務總額為423,837元（更生卷第36頁），然依債權人之陳
    報，中信銀行原債權額55,476元，已於調解程序中達成協議
    暫不列計（調解卷第51頁）；正泰資產管理股份有限公司債
    權額為306,211元（本院102司執字第48893號尚在執行扣薪
    ，調解卷第45、46頁）；標準財信資產管理股份有限公司債
    權額為325,780元（更生卷第28、30頁），其中元大資產管
    理股份有限公司尚未陳報債權暫不列計，另有台灣商業銀行
    股份有限公司有擔保債權額為852,163元（調解卷第51頁）
    ，總計目前已知無擔保債務總額為631,991元（計算式：306
    ,211元＋325,780元），故本院認應以631,991元為其債務總
    額。
  ㈣關於聲請人之財產及收入：
    ⒈聲請人自陳名下無財產，有全國財產稅總歸戶財產查詢清
      單在卷為憑（調解卷第23頁）。
    ⒉聲請更生前兩年（即108年6月至110年5月）之收入，聲請
      人任職於美樂佛國際行銷有限公司，每月平均22,950元，
      有財產及收入狀況說明書、108及109年度綜合所得稅各類
      所得資料清單、自願職保被保險人投保資料表、110年2月
      至4月薪資表在卷可參（調解卷第9、21至22、28、29至30
      頁）。惟聲請人108年6月至12月，依108年總所得額除以1
      2個月再乘以7個月，約148,108元（計算式：253,900元÷1
      2個月×7個月）；109總所得額286,575元；110年1月至5月
      ，以110年2月至4月不扣除健保費（因健保費核屬每月必
      要支出）之平均薪資約23,333元（計算式：24,000元＋23,
      333元＋22,667元÷3個月，元以下四捨五入），再乘以5個
      月，約116,665元（23,333元×5個月），應認聲請人於更
      生前2年期間之收入為551,348元（計算式：148,108元＋28
      6,575元＋116,665元），平均每月收入約22,972元。
    ⒊聲請人於聲請更生後迄今，仍任職於美樂佛國際行銷有限
      公司，每月薪資約22,000至24,000元，有110年6月至12月
      薪資表在卷可稽（更生卷第38至42頁）。惟依110年6月至
      12月薪資表所示，聲請人每月薪資為22,000元，加班費為
      667元、1,333元、2,667元不等，且健保費部分應包含在
      聲請人所提列之每月必要支出金額內，故本院認應以23,3
      33元（計算式：22,000元＋1,333元）列計其每月收入為適
      當。
  ㈤關於聲請人之必要支出：
　　⒈按債務人必要生活費用，以最近一年衛生福利部或直轄市
      政府所公告當地區每人每月最低生活費1.2倍定之；受扶
      養者之必要生活費用，準用第一項規定計算基準數額，並
      依債務人依法應負擔扶養義務之比例認定之；前二項情形
      ，債務人釋明更生期間無須負擔必要生活費用一部或全部
      者，於該範圍內，不受最低數額限制；債務人證明確有必
      要支出者，不受最高數額及應負擔比例之限制，消債條例
      第64條之2定有明文。次按，債務人聲請更生或清算時所
      提財產及收入狀況說明書，其表明每月必要支出之數額，
      與本條例第64條之2第1項、第2項規定之認定標準相符者
      ，毋庸記載原因、種類及提出證明文件，消債條例施行細
      則第21條之1第3項亦有明文。
　　⒉聲請人主張其每月必要支出為18,337元，有財產收入狀況
      說明書及房屋租賃契約書附卷為憑（調解卷第9、31至33
      頁）。審酌聲請人所提列之金額，並未逾越桃園市111年
      度平均每人每月最低生活費1.2倍（即18,337元），認聲
      請人每月必要生活費用以18,337元列計尚屬適當。
  ㈥小結：
    聲請人以上開收入扣除必要支出後，每月應有餘額4,996元
    （計算式為：23,333元－18,337元）可供清償債務，惟其無
    擔保或無優先權債務總額逾631,991元，審酌聲請人現年約6
    4歲（46年10月生，調解卷第12頁），距勞工強制退休年齡
    （65歲）僅餘不到1年，堪認聲請人之收入及財產狀況，有
    藉助更生制度調整其與債權人間權利義務關係之必要，自應
    許聲請人得藉由更生程序清理債務。
四、綜上所述，聲請人係消費者，已達不能清償債務之程度，經
    消費者債務清理調解不成立，而查無消債條例第6條第3 項
    、第8條或第46條各款所定應駁回更生聲請之事由，則其聲
    請，應屬有據，爰裁定准許，並依同條例第16條第1項規定
    ，命司法事務官進行更生程序如主文。
五、本院裁定准許開始更生程序，俾使聲請人得以重建經濟生活
    ，惟本裁定不生使債務消滅之效力，須聲請人於更生程序中
    與債權人協定更生方案，並持續履行完畢後，始能依消債條
    例第73條之規定使全部債務均視為消滅，附此敘明。
中　　華　　民　　國　　111 　年　　4 　　月　　29　　日
                  民事第三庭    法　官　吳佩玲
以上正本係照原本作成。
本裁定不得抗告。
本裁定業已於111年4月29日上午10時公告。
中　　華　　民　　國　　111 　年　　4 　　月　　29　　日
                                書記官　龍明珠